臺灣高雄地方法院刑事判決　　　　　　100年度交訴字第113號
公　訴　人　臺灣高雄地方法院檢察署檢察官
被　　　告　劉得帆
上列被告因公共危險等案件，經檢察官提起公訴（100 年度調偵
字第1911號），被告於本院準備程序進行中，就被訴事實為有罪
之陳述，經告知簡式審判程序之旨，並聽取檢察官及被告之意見
後，本院合議庭裁定改依簡式審判程序審理，並判決如下：
    主  文
劉得帆駕駛動力交通工具肇事，致人受傷而逃逸，處有期徒刑陸
月，如易科罰金，以新臺幣壹仟元折算壹日。緩刑年。
    事  實
一、劉得帆以駕駛自小貨車載卸貨物為業，為從事業務之人，其
    於民國100 年6 月15日12時許，駕駛車牌號碼3419-A7 號自
    小貨車（下稱上開自小貨車），在高雄市左營區○○○路63
    4 號前卸貨，應注意停車時，應緊靠道路右側，不得併排臨
    時停車，且依當時天候晴，日間自然光線，柏油路面乾燥、
    無缺陷及障礙物之情形，並無不能注意之情事，竟疏未注意
    而貿然併排臨時停車卸貨，適有張啟榮騎乘車牌號碼892-HF
    Z 號普通重型機車，沿左營大路由南往北方向行駛至高雄市
    左營區○○○路634 號前，因閃避不及而人車倒地，機車擦
    撞上開自小貨車左後車胎，張啟榮因而受有右手第5 掌骨骨
    折、左肘與右膝挫傷及四肢多處挫擦傷之傷害（劉得帆涉犯
    業務過失傷害部分業經張啟榮於本院審理中撤回告訴，另由
    本院合議庭為不受理之判決）。詎劉得帆明知其已駕車肇事
    致張啟榮受傷，竟僅初步探視其傷勢，未留待現場處理，亦
    未告知張啟榮其年籍資料與聯絡方式，即逕行駕車離去。嗣
    因張啟榮記下上開自小貨車之部分車號，並經員警訪查，而
    循線查悉上情。
二、案經張啟榮訴由高雄市政府警察局左營分局報告臺灣高雄地
    方法院檢察署檢察官偵辦。
    理  由
一、本件被告劉得帆所犯之肇事逃逸罪，非死刑、無期徒刑、最
    輕本刑為3 年以上有期徒刑之罪，或高等法院管轄第一審之
    案件，被告於本院準備程序進行中，就被訴事實為有罪之陳
    述，經法官告知簡式審判程序之旨，並聽取公訴人及被告之
    意見後，本院合議庭裁定由受命法官獨任依簡式審判程序審
    理，是本件之證據調查，依刑事訴訟法第27 3條之2 規定，
    不受同法第159 條第1 項、第161 條之2 、第161 條之3 、
    第163 條之1 及第164 條至第170 條規定之限制，以上合先
    敘明。
二、上開犯罪事實，業據被告於本院審理中坦承不諱（本院交訴
    字卷第8 、16頁），核與證人即被害人張啟榮於警詢、偵查
    中之證述相符（警卷第11至第14頁、偵字卷第15頁）相符，
    復有國左營總醫院附設民眾診療服務處診斷證明書、道路交
    通事故現場圖、道路交通事故調查報告表（一）、（二）、
    高雄市政府警察局交通大隊疑似道路交通事故肇事逃逸追查
    表、照片14張（警卷第17、19、20至23頁、25至31頁）在卷
    可稽，足認被告自白與事實相符。從而，本件事證明確，被
    告肇事逃逸犯行洵堪認定，應依法論科。
三、按刑法第185 條之4 規定駕駛動力交通工具肇事致人死傷而
    逃逸罪，係88年4 月21日增訂公布，並自同年4 月23日生效
    ，其增設本條文之立法目的，乃為維護交通，增進行車安全
    ，促使當事人於事故發生時，能對被害人即時救護，減少死
    傷，以保護他人權益並維護社會秩序。是其立法精神在於交
    通事故一旦發生，且發生人員傷亡之情況，不論是撞人或被
    撞，或是因其他事故而造成死傷，只要是在駕駛動力交通工
    具過程內所發生者，參與此整個事故過程之當事人皆應協助
    防止死傷之擴大，蓋如駕駛人於事故發生後，隨即駕車逃離
    現場，不僅使肇事責任認定困難，更可能使受傷之人喪失生
    命或求償無門。故肇事逃逸罪，於侵害公共安全之社會法益
    中，兼具侵害個人生命身體法益之性質（最高法院99年度台
    上字第7203號裁判意旨參照），故對該條「駕駛」之定義，
    不宜從嚴解釋以「交通工具已經啟動」為限，只須行為主觀
    上有駕駛交通工具之意思，即使尚未啟動引擎，如行為人之
    行為客觀上著手駕駛交通工具，即應認與刑法第185 條之4
    肇事逃逸罪之構成要件相當，以達保護被害人生命身體法益
    及公共安全社會法益之目的。查本件被告以駕駛上開自小貨
    車載卸貨物為業，其於100 年6 月15日12時許駕駛上開自小
    貨車至高雄市左營區○○○路634 號前卸載貨物，主觀上自
    有駕駛上開小貨車運送貨物之主觀意思，而其客觀上亦有駕
    駛行為，縱然事故發生時被告係將上開小貨車臨停於路邊卸
    貨，亦無礙被告已有駕駛行為之認定。是核被告所為，係犯
    刑法第185 條之4 肇事致人傷害逃逸罪。爰審酌被告肇事致
    被害人張啟榮受傷後，未留待現場處理，亦未告知被害人其
    年籍資料與聯絡方式，即逕行駕車離去，增加被害人傷害增
    劇之危險及事後求償之困難，且有礙肇事者身分之追查，惟
    念其於本院審理中坦承犯行，態度尚佳，衡以被害人之傷勢
    幸非嚴重，且被告就業務過失傷害部分，已與告訴人以新臺
    幣13萬元達成和解，且告訴人不欲追究被告肇事逃逸刑責，
    有刑事撤回告訴狀、和解書各1 份在卷可稽（見審交訴卷第
    14頁至第16頁），並考量被告無刑事前科之素行、以司機為
    業且家境貧寒之經濟狀況、國中畢業之智識程度（見警詢筆
    錄受詢問人欄）等一切具體情狀，量處如主文所示之刑，並
    諭知易科罰金之折算標準，以資儆懲。末查，被告未曾因故
    意犯罪受有期徒刑以上刑之宣告，有臺灣高等法院被告前案
    紀錄表1 紙在卷可憑，其係因一時失慮，致罹刑章，事後亦
    已坦承全部犯行，深有悔意悔意，且已與被害人達成和解，
    業如前述，諒其經此偵、審程序及科刑判決後，理應知所警
    惕而無再犯之虞，因認前開之刑以暫不執行為當，依刑法第
    74 條 第1 項第1 款規定宣告如主文所示之緩刑期間，以啟
    自新。
據上論斷，應依刑事訴訟法第273 條之1 第1 項、第284 條之1
、第299 條第1 項前段，刑法第185 條之4 、第41條第1 項前段
、第74條第1 項第1 款，刑法施行法第1 條之1 第1 項、第2 項
前段，判決如主文。
本案經檢察官粟威穆到庭執行職務。
中    華    民    國   100    年    12    月    29    日
                  刑事第十三庭法  官  陳采葳
以上正本證明與原本無異。
如不服本判決應於收受判決後10日內向本院提出上訴書狀，並應
敘述具體理由。其未敘述上訴理由者，應於上訴期間屆滿後20日
內向本院補提理由書(均須按他造當事人之人數附繕本)「切勿逕
送上級法院」。
中    華    民    國   100    年    12    月    29    日
                              書記官  葉祝君
附錄所犯法條
刑法第185條之4
駕駛動力交通工具肇事，致人死傷而逃逸者，處6月以上5年以下
有期徒刑。